臺灣高等法院刑事判決　　　　　　　　95年度上訴字第3585號
上　訴　人
即　被　告　丁○○
　　　　　　　　　　（現羈押於臺灣臺北看守所）
選任辯護人　周春櫻律師
上列上訴人即被告因違反毒品危害防制條例等案件，不服臺灣桃
園地方法院九十五年度訴字第六Ｏ六號，中華民國九十五年八月
十七日第一審判決（起訴案號：臺灣桃園地方法院檢察署九十四
年度偵字第二Ｏ四六九號），提起上訴，本院判決如下：
    主  文
原判決撤銷。
丁○○共同運輸第三級毒品，處有期徒刑陸年。扣案之第三級毒
品愷他命（驗餘毛重陸仟壹佰零柒點伍玖公克）、外包裝袋壹只
、奶精壹袋、肉骨茶香料包壹袋及乾燥食品壹袋，均沒收。
    事  實
一、丁○○明知愷他命係毒品危害防制條例第二條第二項第三款
    所規定之第三級毒品，並經行政院公告為甲類第四款之管制
    進出口物品，不得運輸，亦不得私運進口，竟與真實姓名、
    年籍均不詳，化名「WONG AH MING」之成年人士（下稱不詳
    成年人士），共同基於運輸第三級毒品愷他命及私運管制物
    品入境之犯意聯絡，先由不詳成年人士經不詳管道取得第三
    級毒品愷他命後，於民國（下同）九十四年十一月二十二（
    原判決誤載為二十日）日自馬來西亞以國際快遞方式，將記
    載收件人為「黃雅君」之內裝第三級毒品愷他命包裹一件（
    原總毛重六千一百十一．二五公克，經取其中三點六六公克
    鑑驗用罄，剩餘六千一百零七點五九公克，愷他命係經包裝
    為十四包後置於不詳成年人士所有之外包裝袋內，其上再以
    該人士所有之奶精一袋、肉骨茶香料包一袋及乾燥食品一袋
    覆蓋作為掩飾後，將外包裝袋封裝成為包裹，下稱系爭包裹
    ），寄送至丁○○出面所承租，復再轉租予不知情之吳信煌
    （已經檢察官為不起訴處分確定）之位於桃園縣桃園市○○
    路六五四號十四樓（台北東京社區）租屋處地址，再由丁○○出面領取，而以此方式將管制進口之第三級毒品愷他命運
    輸入境。然因該包裹於同月二十四日寄送入境臺灣時，即為
    財政部臺北關稅局人員查獲（郵件包裹單號碼ＥＺ0000
    00000ＭＹ），並函請法務部調查局航業海員調查處（
    下稱航業海員調查處）偵辦，並當場扣得上開第三級毒品愷
    他命（及其掩飾物、包裝物），嗣於同日該處調查人員持該
    包裹前往台北東京社區以查明收件人身分時，適丁○○經不
    知情之吳信煌通知，於同日晚上二十一時三十分許，前往該
    處領取包裹，調查人員因而循線查悉上情。
二、案經法務部調查局航業海員調查處移送臺灣桃園地方法院檢
    察署檢察官偵查起訴。
    理  由
壹、程序部分：
一、證人吳信煌之未經具結之偵訊筆錄（屬於證人性質之部分）
    ，均不得作為證據。
    按「證人、鑑定人依法應具結而未具結者，其證言或鑑定意
    見，不得作為證據，刑事訴訟法第一百五十八條之三定有明
    文。而同法第一百五十九條之一第二項雖規定，被告以外之
    人於偵查中向檢察官所為之陳述，除顯有不可信之情況者外
    ，得為證據。惟該被告以外之人（含共同被告、共犯、被害
    人、證人等），於偵查中向檢察官所為之陳述，性質上仍屬
    傳聞證據（即審判外之陳述），然因檢察官依法有訊問被告
    、證人及鑑定人之權，證人、鑑定人且須『具結』，而檢察
    官向被告以外之人所取得之陳述，原則上均能遵守法律規定
    ，不致違法取供，其可信性極高，為兼顧理論與實務，因而
    規定除顯有不可信之情況者外，得為證據（參考刑事訴訟法
    第一百五十九條之一立法理由）。但被告以外之人於偵查中
    向檢察官所為之陳述，仍應依法具結，始有證據能力。」最
    高法院九十四年度台上第一六四四號判決採同一見解。經查
    ：本件證人吳信煌於偵查中經檢察官以被告身分傳訊到庭，
    雖經檢察官為不起訴處分確定在卷，惟證人吳信煌於偵查中
    以被告身分應訊所為之陳述，如關於被告丁○○犯罪事實部
    分，仍具有證人之適格，仍應依人證之調查程序為之。本件
    檢察官於九十四年十一月二十五日、九十五年一月十九日、
    同年三月六日訊問吳信煌，均係以被告之身分予以訊問，有
    各該訊問筆錄在卷可佐（見偵查卷第三十四至三十六頁、六
    十八至六十九頁、九十三至九十四頁）。關於前開證人吳信
    煌於偵查中以被告身分所為未經具結之偵訊筆錄，對被告丁○○之案件而言，性質上屬於證人，檢察官未依法令其具結
    ，此等不利於被告丁○○之陳述，依法均不得作為證據。
二、再按：刑事訴訟法第一百五十九條第一項雖規定，被告以外
    之人於審判外之言詞或書面陳述，除法律有規定外，不得作
    為證據。惟同法第一百五十九條之五明定：「被告以外之人
    於審判外之陳述，雖不符前四條之規定，而經當事人於審判
    程序同意作為證據，法院審酌該言詞陳述或書面陳述作成時
    之情況，認為適當者，亦得為證據。」、「當事人、代理人
    或辯護人於法院調查證據時，知有第一百五十九條第一項不
    得為證據之情形，而未於言詞辯論終結前聲明異議者，視為
    有前項之同意。」，其立法理由在於傳聞證據未經當事人之
    反對詰問予以核實，乃排斥其證據能力。惟當事人如放棄對
    原供述人之反對詰問權，於審判程序表示同意該等傳聞證據
    可作為證據，此時，法院除認該傳聞證據欠缺適當性外，自
    可承認其證據能力。又當事人、代理人或辯護人於調查證據
    時，知有刑事訴訟法第一百五十九條第一項不得為證據之情
    形，卻表示「對於證據調查無異議」、「沒有意見」等意思
    ，而未於言詞辯論終結前聲明異議者，應視為已有將該等傳
    聞證據採為證據之同意。最高法院九十三年度台上字第三五
    三三號、九十四年度台上字第二九七六號判決亦採同一見解
    。經查本案被告丁○○、選任辯護人及檢察官於本院準備程
    序期日、審判期日，對本案之證據即：證人吳信煌於調查局
    所為之陳述筆錄（偵查卷第五至六頁）、台北關稅局扣押貨
    收據及搜索筆錄（偵查卷第二十一至二十二頁）、扣押物品
    目錄表（偵查卷第十二至十三頁）、扣押物品清單（偵查卷
    第二十七至二十八頁）；「台北東京社區管理委員會九十五
    年六月十九日九五台北東京函字第○九五○六一九○一號函
    附被告丁○○簽收領取本件包裹之信件代收登記簿」（原審
    卷第一七Ｏ至一七一頁）、「台北國際商業銀行桃園分行九
    十五年五月九日北商銀桃（○九五）字第○○○三四號函附
    黃雅君九十二年十二月二十五日匯款申請書」（原審卷第九
    十六至九十七頁）、「房屋租賃契約書」（本院卷第六十六
    至七十頁）、「財政部台北關稅局九十四年十一月二十四日
    函」（偵查卷第十八至十九頁）等，表示對證據能力不爭執
    （僅就其中部分之證據表示其證明力有爭執），復於審判期
    日就本院一一提示之證據於言詞辯論終結前，均未就所調查
    之證據主張有刑事訴訟法第一百五十九條第一項不得為證據
    之情形，是參照上開說明要旨，
    本案經調查之證據，均有證據能力。
三、又包裹單影本（偵查卷第二十頁），均係利用影印機影印包
    裹送貨單所得，與本案犯罪事實有自然之關聯性，經查並無
    不得作為證據之事由，依法自得作為證據。
四、憲兵司令部刑事鑑識中心「九十四年十二月二十三日（九四
    ）安鑑字第○二八三二號鑑驗通知書」（偵查卷第五十六頁
    ），是屬於刑事訴訟法第二百零六條之鑑定報告，依刑事訴
    訟法第一百五十九條第一項之除外規定（該條立法理由參照
    ），得作為證據。
貳、實體部分
一、訊據被告丁○○固對於其於上揭時、地出面領取系爭包裹等
    情供認不諱，惟矢口否認有何共同運輸第三級毒品愷他命入
    境之犯行，辯稱：黃雅君係伊前女友，而於案發當日因伊之
    房客吳信煌打電話通知，說有一個收件人署名為「黃雅君」
    之包裹在台北東京社區管理室，問伊認不認識黃雅君，而剛
    好伊要去向吳信煌收房租，就前去出面領取該包裹，伊根本
    不知該包裹內有毒品，只是想看看裏面放什麼東西，因為伊
    懷疑黃雅君之前有劈腿，況若伊知道是毒品則無需由伊本人
    親自出面領取，且公訴人並未查證該扣案毒品是否為證人黃
    雅君之物，係透過黃雅君轉交予他人之物，即逕認被告為
    本件共犯，顯係臆測之詞。況並無所謂「王阿明」之人與伊
    聯絡要寄包裹給伊，包裹收件人為「黃雅君」，管理員要伊
    收，伊就收下，因為伊過去收房租，伊說要問一下黃雅君，
    管理員說既然認識黃雅君就要伊代收一下，伊簽收後就被抓
    了，伊不知是誰寄來，只是代收包裹而已云云；辯護人則為
    被告辯稱：被告並無出國至馬來西亞，亦乏與馬來西亞之通
    話記錄，自不能以黃雅君為被告之前女友，或被告有去簽收
    包裹即認被告有運輸毒品之犯行云云。惟查：
  (一)、被告丁○○於九十四年十一月二十四日下午九時三十分許
      ，經吳信煌之電話通知後，隨即自所在之三重市區包計程
      車前往其出面承租後轉租予吳信煌之位於桃園市○○路六
      五四號十四樓之十之台北東京社區租住處，領取收件人署
      名為「黃雅君」之系爭包裹等情，除據被告於警詢、偵查
      、原審及本院審理中供承不緯外（見偵查卷第七至十頁、
      三十四至三十五頁、原審卷第十至十一頁、本院卷第十八
      頁、三十一頁反面、九十七頁），並經證人吳信煌於調查
      局訊問時及原審審理中結證稱：案發當日其約於晚間八時
      許撥打電話通知被告有一件署名為「黃雅君」之包裹，詢
      問被告是否認識此人時，被告即表示認識黃雅君，並將親
      自前來領取，之後被告即過來領取，嗣為警查獲等語核實
      （見偵查卷第六頁、原審卷第一○七至一一一頁），而前
      開包裹由一位署名為「WONG AH MING」之人於九十四年十
      一月二十二日由馬來西亞寄出，約於九十四年十一月二十
      四日中午時以快遞方式寄送至上址，由上址之台北東京社
      區管理員甲○○代收，且登錄於「台北東京社區管理中心
      之信件代收登記簿」後，即以通知單投遞至住戶信箱後而
      為通知，嗣再經晚班管理員丙○○以對講機通知該「大有
      路六五四號十四樓之十」住戶領取包裹，經許久被告丁○○前來領取上開包裹時即遭調查局人員緝獲等情，亦經證
      人即管理員甲○○、丙○○於本院審理中證述明確在卷（
      見本院卷第一一○至一一二頁、一三○至一三二頁），且
      經證人即查獲本案之警員陳昭雄於原審審理中就本件包裹
      於郵局處理時即發覺其內含第三級毒品愷他命，嗣即循線
      查獲本案之過程結證屬實在卷（見原審卷第一九二頁），
      復有「包裹單影本」、「台北東京社區管理委員會九十五
      年六月十九日九五台北東京函字第○九五○六一九○一號
      函附被告丁○○簽收領取本件包裹之信件代收登記簿」附
      卷（見偵查卷第二十頁、原審卷第一七○至一七一頁）以
      及本件包裹一件扣案可資佐證。而前開包裹係以一只外包
      裝袋盛裝奶精一袋、肉骨茶香料包一袋及乾燥食品一袋等
      物用以掩飾十四包白色粉末，此業經證人陳昭雄於原審審
      理中結證在卷（見原審卷第一九二頁），而此部分白色粉
      末經送鑑驗結果，確含有第三級毒品愷他命成分，驗餘總
      毛重為六一○七‧五九公克（原判決誤載為六一○七．五
      「六」公克，驗前總毛重六一一．二五公克，經取三‧六
      六公克鑑驗用罄），有憲兵司令部刑事鑑識中心九十四年
      十二月二十三日（九四）安鑑字第○二八三二號鑑驗通知
      書附卷可憑（見偵查卷第五十六頁）。是被告丁○○領取
      署名為「黃雅君」之內含第三級毒品愷他命之包裹之事實
      ，洵可認定。
  (二)、被告雖辯稱：案發當時，剛好伊要去向吳信煌收房租，就
      前去出面領取該包裹，伊根本不知該包裹內有毒品，只是
      想看看裏面放什麼東西，因為伊懷疑前女友黃雅君劈腿云
      云，復於本院中辯稱：並無所謂「王阿明」之人與伊聯絡
      要寄包裹給伊，包裹收件人為黃雅君，管理員要伊收，伊
      就收下，因為伊過去收房租，伊說要問一下黃雅君，管理
      員說既然認識黃雅君就要伊代收一下，伊簽收後就被抓了
      ，伊不知是誰寄來，只是代收包裹而已云云。惟查：
    １、被告於調查局詢問時先稱：伊與黃雅君是約於九十四年
        十月間在桃園某家夜店認識，認識後曾帶伊至大有路六
        五四號十四樓之十過夜，約認識一星期後，黃雅君告以
        要去國外遊學，之後二人即未再聯絡見面，亦不知聯絡
        方式云云（見偵查卷第八頁）；嗣於九十四年十一月二
        十五日檢察官偵查中改稱：伊在一個多月前（即九十四
        年十月間）在舞廳認識黃雅君，就帶她回伊住處，她只
        住了三、四天就離開云云（見偵查卷第三十五頁），於
        偵查中另稱：九十四年八月左右開始與黃雅君交往一起
        住在那邊房子，伊與黃大約同居一個月就把房子租給吳
        信煌云云（見偵查卷第五十四頁）；復於九十五年三月
        二十二日原審中稱：伊與黃雅君在舞廳認識迄今五、六
        月，伊住在大有路房子期間，她有去那裡住了約一個禮
        拜，二人分手後即轉租予吳信煌云云（見原審卷第十至
        十一頁），先後供述情節，已有不一，而證人黃雅君於
        原審中結證稱：伊與被告在九十二年左右認識，九十二
        年十二月二十五日匯款前就與被告正式交往，因當時被
        告母親車禍需要錢，伊就幫被告匯錢給其母親，伊在醫
        院見過證人乙○○，證人乙○○亦知伊為被告女友，她
        是否知道伊名字，伊不清楚，伊與被告約在九十四年三
        月間分手，因被告懷疑伊另有男友，才提出分手，迄今
        分手已一年多，伊與被告在九十二年左右有住在一起，
        住到九十四年農曆過年，伊先搬離才與被告分手，伊與
        被告快分手時，原來的租屋處租約到期，有搬到大有路
        另一地方，被告是否在大有路六五四號十四樓之十有一
        住處伊不清楚，但伊並未住過大有路六五四號十四樓之
        十，只有住過大有路五二○號，伊與被告一起住過的地
        方係大有路五二○號十二樓等語（見原審卷第一三四至
        一四一頁），參酌證人即被告之母乙○○亦於原審中證
        述：九十二年十二月間其因車禍住院，醒來時被告與其
        女友亦有前來探望，當時伊所見之人即為今日到庭之證
        人黃雅君，事後伊要被告匯錢支應生活開銷，刷存摺後
        始知有人匯錢給伊，伊即打電話詢問被告是否匯錢，被
        告說有叫其女友黃雅君匯款，且黃雅君匯款給伊是在伊
        第一次車禍後，伊係在九十三年一、二月間發生第二次
        車禍後才去刷存簿，二次車禍只間隔一、二個月等語（
        見原審卷第一二七至一三一頁），及台北國際商業銀行
        桃園分行九十五年五月九日北商銀桃（○九五）字第○○○三四號函附黃雅君九十二年十二月二十五日匯款申
        請書（見原審卷第九十六至九十七頁），足見證人黃雅
        君於九十二年十二月間已有與被告交往，並以男女朋相
        稱之事實，是證人黃雅君所證伊與被告於九十二年間開
        始交往，復於九十四年三月間分手之事實，堪信為真。
        被告前開辯稱：伊與九十四年八月間或十月間始與黃雅
        君相識並短暫同居於上址云云，顯與事實不符，自不足
        採。
    ２、再者，被告於九十四年七月二十五日始向己○○承租桃
        園市○○路六五四號十四樓之十之台北東京社區房屋乙
        節，除據證人己○○於本院審理中證述屬實外（見本院
        卷第六十三頁反面），復有證人己○○提出之房屋租賃
        契約書乙份附卷可稽（見本院卷第六十六至七十頁），
        證人黃雅君既與被告於九十二年間開始交往，復於九十
        四年三月間分手，而上開房屋又遲至九十四年七月底始
        為承租，益見證人黃雅君所陳伊與被告同居時，並未住
        在大有路六五四號十四樓之十，伊與被告一起住過的地
        方係大有路五二○號十二樓等語，並非虛妄。
    ３、又被告辯稱：黃雅君告以要去國外遊學，之後二人即未
        再聯絡見面，亦不知聯絡方式，故為其代收包裹云云，
        然證人黃雅君於原審中已明確證述：該包裹並非寄予伊
        ，伊並未住過「大有路六五四號十四樓之十」地址，亦
        未去過馬來西亞或認識馬來西亞人叫「WONG AH MING」
        之人，亦不清楚為何該人寄包裹，為何收件人會寫伊的
        名字，亦未同意被告以其名義收受或寄送包裹，更無出
        國遊學計畫。被告知其聯絡電話及住處，與被告分手互
        有聯繫，九十四年十一月二十四日之前被告並無打電話
        告知有署名伊為收件人之包裹寄到他的租屋處云云（見
        原審卷第一三五頁、一三八頁、一四○至一四一頁），
        衡諸常情，被告與黃雅君交往時間長達一、二年，對彼
        此聯絡之方式應當知之甚詳，黃雅君甚且證稱二人於分
        手後仍互有聯絡，是被告所稱無法聯繫黃雅君乙節，已
        難採信。被告既知黃雅君之聯絡方式，卻未事先聯繫黃
        雅君有其署名之包裹待領，而係逕自前往領取，顯與常
        情不符。至被告辯稱：因為伊懷疑前女友黃雅君劈腿，
        乃伊出面領取該包裹，只是想看看裏面放什麼東西云云
        ，縱如證人黃雅君所稱其二人分手，乃因被告懷疑其另
        有男友等語，惟本件被告於九十四年十一月二十四日為
        警查獲之時，黃雅君與被告二人早已分手多時，被告遲
        至九十四年七月底始承租該「大有路六五四號十四樓之
        十」之房屋，證人黃雅君又未曾於上開房屋居住，亦無
        任何郵件包裹寄至上址要被告為其代收，證人黃雅君豈
        有可能要其友人將郵件包裹寄至該處？且被告亦自承其
        與黃雅君分手後及交往期間並未幫黃雅君收過信件或包
        裹，且黃雅君也沒有跟其說會有東西或包裹寄到上開地
        址等語（見原審卷第十一頁），從而被告前開所稱伊懷
        疑前女友黃雅君劈腿，乃伊出面領取該包裹之說法，亦
        乏依據為憑。
    ４、另被告辯以：因為伊過去收房租，乃代收包裹云云，惟
        查：證人吳信煌於調查局詢問時證述：該桃園市○○路
        六五四號十四樓之十之台北東京社區房屋為伊向被告所
        承租，每月房租七千五百元，並無簽定租約，該屋係被
        告向屋主承租後轉租予伊，九十四年十一月二十四日下
        午二時許，被告電話通知伊到管理室將房租七千五百元
        交予屋主，同日二十時許，接獲管理員對講機通知表示
        有收件人黃雅君之包裹待收，伊即向管理員表示不是伊
        家的後，以電話告知被告，被告回稱：「我認識黃雅君
        ，我會親來領取這件包裹」。嗣後被告來到伊住處，問
        伊包裹拿了沒有，伊向被告表示包裹還沒拿，被告下樓
        拿取，即遭逮捕等語（見偵查卷第五至六頁），復於原
        審審理中翻異前詞，改稱：伊以一個月七千五百元向被
        告承租該桃園市○○路六五四號十四樓之十之房屋，每
        月十五日繳納租金，伊直接拿給被告，九十四年十一月
        二十四日中午有與被告通電話請其收租金，下午五點左
        右管理員打對講機給伊說有一個包裹，問伊是否認識包
        裹之收件人，伊打電話給被告看其是否認識，被告表示
        認識，其過來時就會幫他領，後來被告來伊住處問伊包
        裹多大，領了沒，之後上完廁所就下樓去，不到三、五
        分鐘就被海巡署人員帶上來等語（見原審卷第一○七至
        一○九頁），證人吳信煌就被告當日前往台北東京社區
        租屋處究係前往收取房租，抑或專程領取包裹乙節，先
        後陳述有所不一，惟依證人己○○於本院審理中所證：
        被告於九十四年七月二十五日時是伊房客，簽約一年，
        只有在簽約時碰到他一次，第一次給押金一萬五千元及
        第一個月租金七千五百元，之後就找不到他了，出租時
        應於每月二十五日付租，伊有給他銀行轉帳帳號，結果
        都沒有轉，伊請仲介幫伊收，有收三次九十四年十一月
        止，最後一次仲介告訴伊說，他本人沒有住在那裡，是
        他朋友住在那裡，他朋友住到九十五年一月，住沒有付
        租金，要以押金抵，九十四年十月的租金何時拿到已不
        記得，是仲介幫伊收交給伊的，仲介何時拿到伊不知道
        ，都是隔好久才拿到，都比二十五日還要久，仲介有告
        訴伊說被告是在夜市擺攤，白天打可能會找不到等語（
        見本院卷第六十三頁反面至六十四頁），復佐以系爭房
        屋租賃契約書上九十四年十月二十五日至十一月二十四
        日止之房租收款欄下記載「11/24收王交」（見本院卷
        第六十七頁），表示該九十四年十一月份之房租已於九
        十四年十一月二十四日收足繳付之事實，可見被告承租
        上開台北東京社區之房屋，原應以銀行轉帳方式繳納房
        租，惟卻屢次拖欠乃由仲介人員代為收取，雖該仲介人
        員因證人己○○無法提供詳細姓名資料，以供本院傳喚
        調查，然由證人己○○前開所述可知，其歷次收到房租
        時通常已晚於每月二十五日，而該次卻於十一月二十四
        日即已收到房租，仲介人員為其代收三次租金，且於代
        收九十四年十一月房租時，已知前開房屋現由被告友人
        居住，被告既屢次遲延交租，當無可能在未向證人吳信
        煌收取租金前，即為其預先墊付租金，況且被告於十一
        月二十四日晚間九時三十分許即為警查獲，益見仲介人
        員前開收取之九十四年十一月份之租金應係向證人吳信
        煌收取無訛，足見證人吳信煌於調查局所稱九十四年十
        一月二十四日下午二時許，被告電話通知伊到管理室將
        房租七千五百元交予屋主等語，較為足採。至證人吳信
        煌嗣於原審中翻異改稱：案發當日伊有與被告電話聯絡
        ，請被告來收租金云云，佐以證人吳信煌係被告之友人
        ，並向被告承租房屋等節，證人吳信煌事後為迴護被告
        ，而為部分避重就輕不實之陳述，亦屬人情之常，是認
        證人吳信煌於原審審理中此部分所證，不足採取，而應
        以其於調查局時所供情節方與事實一致。是被告所辯：
        因為伊過去收房租，乃代收包裹云云，自不足採，足見
        案發當日被告應係專程前往上址台北東京社區領取系爭
        包裹至明。
    ５、綜上各節所述，被告與黃雅君既已分手多時，黃雅君又
        未曾於前開被告於九十四年七月底承租之大有路六五四
        號十四樓之十之房屋居住，當無可能有何郵件包裹寄至
        上址，苟非被告告知於馬來西亞化名「WONG AH MING」
        之不詳成年人士可偽以「黃雅君」之名義寄送內含毒品
        之包裹寄送至上開地址，由其具領，又何以致此？且被
        告於接獲轉租房客吳信煌通知有署名「黃雅君」之包裹
        待領時，竟立即搭乘計程車由三重市市區飛奔至桃園市
        上開租屋處領取該包裹，倘被告不知系爭包裹其中夾藏
        有第三級毒品，則要無在接獲吳信煌通知即親自前來領
        取，而未請吳信煌代領之理！益見被告與前開化名「
        WONG AH MI NG」之人確有運輸毒品之犯行至明。
  (三)、被告雖另以：若伊知道是毒品則無需由伊本人親自出面領
      取，且公訴人並未查證該扣案毒品是否為證人黃雅君之物
      ，係透過黃雅君轉交予他人之物，即逕認被告為本件共犯
      ，顯係臆測之詞等語置辯，然扣案之毒品數量重達六公斤
      ，詳如前述，市價自屬不菲，應高達數百萬元，被告為確
      保扣案毒品之存在，而本人親自出面領取收件人署名為「
      黃雅君」之系爭包裹，實難謂無可能。又證人黃雅君與被
      告二人早於九十四年三月間已分手，黃雅君又未曾於上開
      房屋居住，已如前述，衡諸常情證人黃雅君當無可能將如
      此高價之毒品突然郵寄至已分手多時之男友租屋處，而願
      承擔無法取回或所涉犯運輸毒品重罪之不法犯行遭人發覺
      之風險，從而，被告此部分所辯，亦難據而為其有利之認
      定。
  (四)、又依前述，不詳成年人士負責由馬來西亞寄送包裹，將上
      開第三級毒品愷他命佯以食品之名義用國際快遞方式進口
      私運入境，並推由被告出面簽收貨物，從而，被告與該寄
      送包裹之不詳成年人士間就運輸第三級毒品愷他命入境之
      犯行，顯然具有犯意聯絡及行為分擔，情極明灼。
  (五)、另證人丙○○雖於本院審理中證稱：伊當天下午六點接班
      時，會作交接動作，六點二十幾分時，有二位海調處幹員
      進來，問伊這件包裹的人在不在，伊就說好伊通知看看，
      伊共撥了四通對講機給住戶，前三通沒有人接，第四通是
      一位張先生來接的，伊告訴他包裹是一位女性收件人，問
      張先生那位女性收件人與伊何關係，張先生說他是那位女
      性收件人的男朋友，伊就告訴張先生，是否願意下來代領
      ，張先生說好，張先生到管理員室時，神情亦無異樣，伊
      打電話過去直接是張先生接的，伊知道那戶是承租戶等語
      （見本院卷第一三○至一三一頁），惟本件接獲管理員通
      知者為證人吳信煌，且證人吳信煌係於九十四年十一月二
      十四日晚間八時許始接獲上開通知，均如前述，證人前開
      所述時間及通知對象，應有誤會，再者，證人丙○○復稱
      伊問張先生收件人與伊之關係時，係在簽收包裹時問的等
      語（見本院卷第一三二頁），益見前開證述，有所誤會，
      此部分尚難遽而採為不利於被告之認定至明。
  (六)、至選任辯護人雖為被告辯稱：被告並未出國至馬來西亞，
      亦查無被告與馬來西亞之通話記錄云云，惟按現代科技進
      步，通訊聯絡之方式多樣化，被告果欲與外國之人取得聯
      繫或運輸毒品入境，並非僅限於電話通訊一種方式或親至
      國外攜帶毒品入境，故本件雖無被告出入馬來西亞或與馬
      來西亞之人通話之紀錄，惟此僅足認定本件並未查得前開
      出入境或通訊之證據，仍非可遽而為有利於被告之認定。
      另被告選任辯護人雖聲請傳喚戊○○到庭證述，惟嗣經其
      捨棄在卷（見本院卷第九十七頁反面），本院自無庸再為
      調查，併此敘明。
  (七)、綜上，被告所辯各節，均係事後卸責之詞，委無足採。被
      告與馬來西亞之不詳成年人士共同偽冒「黃雅君」名義寄
      送內含第三級毒品之包裹，再由被告於台灣簽收上開包裹
      ，其犯罪事證已明，被告上揭犯行足可認定，自應依法論
      科。
二、論罪科刑
  (一)、懲治走私條例雖於九十五年五月三十日修正公布部分條文
      ，並自九十五年七月一日施行，其中該條例第二條固因第
      二項常業犯規定之刪除而有修正，惟該條例第二條第一項
      之規定，並未修正，自無須再比較新舊法律適用。核被告
      丁○○所為，係犯毒品危害防制條例第四條第三項之運輸
      第三級毒品罪及懲治走私條例第二條第一項之私運管制物
      品進口罪。
  (二)、按「行為後刑法條文經修正，惟無有利、不利情形（刑法
      第十五條、第二十八條、第三十條之文字修正，第五十五
      條但書、第五十九條實務見解之明文化），應適用裁判時
      法。」最高法院九十五年九月十四日第五次刑事庭臨時庭
      長會議決議在案。又被告行為後，刑法條文經修正，惟如
      刑法第十五條不作為犯、第三十條幫助犯之文字修正；第
      五十五條但書想像競合犯關於科刑之限制、第五十九條酌
      減審認標準之規定，為法理之明文化；第二十六條未遂犯
      減輕其刑之規定移列為第二十五條等，均非屬法律之變更
      問題，應適用裁判時之法律即修正後刑法第五十五條想像
      競合犯之規定，亦有最高法院九十五年第二十一次刑事庭
      會議決議可資參照。被告丁○○與寄送包裹之不詳成年人
      士間，就所犯上開二罪有犯意聯絡及行為分擔，為共同正
      犯。而九十五年七月一日經修正生效施行之刑法第二十八
      條之原條文內容，雖由「二人以上共同實施犯罪之行為者
      ，皆為正犯。」，修正更改為「二人以上共同實行犯罪之
      行為者，皆為正犯」。其中「實施」一語，涵蓋陰謀、預
      備、著手及實行之概念在內，其範圍較廣；而「實行」則
      著重於直接從事構成犯罪事實之行為，其範圍較狹；二者
      之意義及範圍固有不同，但對於本件被告與寄送包裹之不
      詳成年人士間共同基於運輸第三級毒品愷他命及私運管制
      物品入境之犯意聯絡，由被告在台灣地區領取該管制進口
      之第三級毒品愷他命運輸入境，而「實行」運輸毒品及私
      運管制物品入境之犯行，而共犯運輸第三級毒品及私運管
      制物品罪之情形而言，刑法第二十八條之修正內容，對於
      被告並無「有利或不利」之影響。上開共同正犯之條文用
      語之修正，既不影響本件之論罪科刑，不生新舊法比較適
      用之問題，仍應適用裁判時之法律即修正後刑法第二十八
      條之規定（因原審逕行適用行為時法，其結果並無不同，
      對判決不生影響，本院就此毋庸撤銷改判）。
  (三)、按現行刑法第二條第一項明文規定：「行為後法律有變更
      者，適用行為時之法律。但行為後之法律有利於行為人者
      ，適用最有利於行為人之法律。」，惟此「法律變更」與
      法律修正之概念有別；所謂法律變更應係指因法律修正而
      「刑罰」有實質之更異而言（如修正後新舊法法定本刑輕
      重變更或犯罪構成要件寬嚴不同），始有依上開規定為準
      據法而比較適用新法或舊法之問題。如新舊法處罰之輕重
      仍然相同（例如僅形式上修正法律用語或條次移列），並
      無有利或不利之情形，即無適用上開規定為比較之餘地，
      自應依一般法律適用之原則，適用現行、有效之裁判時法
      論處。最高法院九十五年度台上字第六一五九號判決採同
      一見解。被告以一行為觸犯前揭運輸第三級毒品及私運管
      制物品二項罪名，為想像競合犯，又修正後刑法第五十五
      條，雖將舊刑法第五十五條後段關於牽連犯之規定刪除，
      但其前段關於想像競合犯之規定並無變更，而其但書係科
      刑之限制，為法理之明文化，亦非屬法律之變更，依上說
      明，並無適用修正後刑法第二條第一項之規定比較新舊法
      適用之問題，仍應適用裁判時之法律即修正後刑法第五十
      五條之規定從一重之運輸第三級毒品罪處斷（因原審逕行
      適用行為時法，其結果並無不同，對判決不生影響，本院
      就此毋庸撤銷改判）。
  (四)、至本件被告所犯之毒品危害防制條例第四條第三項之運輸
      第三級毒品罪及懲治走私條例第二條第一項之私運管制物
      品進口罪，其法定刑中關於併科罰金部分均係以新台幣為
      計算單位，尚無再爰引刑法第三十三條第五款規定之必要
      ，是刑法第三十三條第五款之規定雖有修正，於本件仍無
      適用修正後刑法第二條第一項之規定比較新舊法適用之問
      題，併此敘明（原審誤為新舊法綜合比較適用，而適用行
      為時法，惟其結果並無不同，對判決不生影響，本院就此
      毋庸撤銷改判）。
三、原審以被告丁○○犯罪事證明確，予以論罪科刑，固非無見
    ，惟查：
  (一)、按「證人、鑑定人依法應具結而未具結者，其證言或鑑定
      意見，不得作為證據」，刑事訴訟法第一百五十八條之三
      定有明文。而同法第一百五十九條之一第二項雖規定，被
      告以外之人於偵查中向檢察官所為之陳述，除顯有不可信
      之情況者外，得為證據。惟該被告以外之人（含共同被告
      、共犯、被害人、證人等），於偵查中向檢察官所為之陳
      述，性質上仍屬傳聞證據（即審判外之陳述），然因檢察
      官依法有訊問被告、證人及鑑定人之權，證人、鑑定人且
      須「具結」，而檢察官向被告以外之人所取得之陳述，原
      則上均能遵守法律規定，不致違法取供，其可信性極高，
      為兼顧理論與實務，因而規定除顯有不可信之情況者外，
      得為證據（參考刑事訴訟法第一百五十九條之一立法理由
      ）。但被告以外之人於偵查中向檢察官所為之陳述，仍應
      依法具結，始有證據能力。最高法院九十四年度台上字第
      一六四四號判決採同一見解。再者刑事訴訟法第一百五十
      八條之三規定之立法理由乃在擔保該證言或鑑定意見，係
      據實陳述或公正誠實之可信性，故未依法具結者，依證據
      絕對排除法則，當然無證據能力不得作為證據，自不得因
      當事人於審判程序之同意，或於法院調查證據時，知有同
      法第一百五十九條第一項不得為證據之情形，而未於言詞
      辯論終結前聲明異議，逕認未經具結之證言或鑑定意見，
      亦得作為證據，亦即適用同法第一百五十九條之五第一項
      第二項之情形時，亦應受同法第一百五十八條之三規定之
      限制。最高法院九十四年度台上字第四四三六號判決亦採
      相同見解。經查：證人吳信煌之未經具結之偵訊筆錄，依
      法均不得作為證據，原審未察，遽為引用作為被告犯罪之
      依據，自有未洽。
  (二)、按「被告以外之人於審判外之言詞或書面陳述，除法律有
      規定者外，不得作為證據，刑事訴訟法第一百五十九條第
      一項定有明文。所謂法律有規定者，即包括同法第一百五
      十九條之一至之五所規定傳聞證據例外具有證據能力之情
      形。故如欲採被告以外之人於審判外之言詞陳述，即警詢
      或檢察官偵查中之言詞陳述為證據時，必須符合法律所規
      定之例外情形，方得認其審判外之陳述有證據能力，並須
      於判決中具體說明其符合傳聞證據例外可信之情況及心證
      理由，否則即有違背證據法則及判決不備理由之違法。」
      最高法院九十五年度台上字第六Ｏ一四號判決採同一見解
      。查：原判決於理由欄貳一(一)採用「包裹單影本」作為上
      訴人即被告論罪證據之一，然未敘明該項陳述如何符合傳
      聞證據例外，而有證據能力之情形及理由，逕採該審判外
      之傳聞書面，為不利被告之證據，自有理由不備之違法。
  (三)、本件原審於九十五年八月七日所行之審判程序，依審判筆
      錄所載（原審卷第一九○頁至第一九六頁），原審審判長
      於調查證據程序完畢後，即諭知由檢察官及辯護人訊問被
      告，疏未自行就被告之被訴事實依法逐一予以訊問，無異
      剝奪其防禦權之行使，抑且有害於公平審判及程序正義，
      要與刑事訴訟法第二百八十八條第三項規定不合，其程序
      之進行，不無瑕疵。
四、被告上訴意旨否認有何共同運輸第三級毒品之犯行，以此指
    摘原判決不當，雖無理由，惟原判決既有前揭瑕疵而無可維
    持，自應由本院將原判決予以撤銷改判。爰審酌被告運輸之
    第三級毒品愷他命驗餘毛重多達六一○七．五九公克，如流
    入市面，將加速毒品氾濫，對社會治安及國人身心健康危害
    甚鉅，犯罪情節堪認重大，且其犯後仍飾詞圖卸，顯然尚未
    悔悟，實不宜輕縱，惟念及被告年紀尚輕、思慮未周等一切
    情狀，量處有期徒刑六年之刑示懲。
五、沒收
  (一)、按依毒品危害防制條例第十八條第一項前段之規定，應予
      沒收銷燬之毒品，以經查獲之第一、二級毒品為限。又毒
      品依其成癮性、濫用性及對社會危害性，共分為四級，上
      開條例並就製造、運輸、販賣、意圖販賣而持有、以非法
      方法使人施用、引誘他人施用及轉讓不同等級之毒品等行
      為，分別定其處罰。至施用或持有第三、四級毒品，因其
      可罰性較低，故未設處罰之規定，僅就施用及持有第一、
      二級毒品科以刑罰。然鑑於第三、四級毒品均係管制藥品
      ，特於同條例第十一條之一明定無正當理由，不得擅自持
      有；第十八條第一項後段復規定查獲之第三、四級毒品，
      無正當理由而擅自持有者，沒入銷燬之。從而，依同條例
      第十八條第一項後段應沒入銷燬之毒品，專指查獲施用或
      持有之第三、四級毒品而言；倘係查獲製造、運輸、販賣
      、意圖販賣而持有、以非法方法使人施用、引誘他人施用
      或轉讓第三、四級毒品，既屬同條例相關法條明文規定處
      罰之犯罪行為，即非該條項應依行政程序沒入銷燬之範圍
      。又同條例第十九條第一項所定「供犯罪所用或因犯罪所
      得之物」，係指犯第四條至第九條、第十二條、第十三條
      或第十四條第一項、第二項之罪所用或所得之物，不包括
      毒品本身在內，是尚不得援用此項規定為第三、四級毒品
      之沒收依據。再同條例對於查獲之製造、運輸、販賣、意
      圖販賣而持有、以非法方法使人施用、引誘他人施用及轉
      讓第三、四級毒品之沒收，並無特別規定，如其行為已構
      成犯罪，則該毒品即屬不受法律保護之違禁物，應回歸刑
      法之適用，依刑法第三十八條第一項第一款之規定沒收之
      ，始為適法。最高法院九十六年度台上字第七二七號、九
      十六年度台上字第七二八號、九十六年度台上字第八九號
      判決均採同一見解。經查：本件扣案之第三級毒品愷他命
      十四包（驗餘毛重六千一百零七．五九公克）係屬違禁物
      ，應依刑法第三十八條第一項第一款、第二項之規定，不
      問屬於犯人與否，均宣告沒收之。
  (二)、另扣案之外包裝袋一只、奶精一袋、肉骨茶香料包一袋及
      乾燥食品一袋等物係前揭寄送包裹之不詳成年人士所提供
      ，均為俾利運輸愷他命犯罪所用之物品，堪認係共犯所有
      ，供本件犯罪所用之物，且經扣案，即無全部或一部不能
      沒收之情形，爰均依毒品危害防制條例第十九條第一項前
      段之規定宣告沒收。
據上論斷，應依刑事訴訟法第三百六十九條第一項前段、第三百
六十四條、第二百九十九條第一項前段，毒品危害防制條例第四
條第三項、第十九條第一項前段，懲治走私條例第二條第一項、
第十一條，刑法第十一條、第二十八條、第五十五條、第三十八
條第一項第一款，判決如主文。
本案經檢察官黃東焄到庭執行職務。
中　　華　　民　　國　　96　　年　　3 　　月　　15　　日
　　　　　　　　　刑事第一庭    審判長法　官  蔡長溪
　　　　　　　　　　　　　　　　　　  法　官  陳春秋
　　　　　　　　　　　　　　　　　　  法　官  林俊益
以上正本證明與原本無異。
如不服本判決，應於收受送達後十日內向本院提出上訴書狀，其
未敘述上訴之理由者並得於提起上訴後十日內向本院補提理由書
（均須按他造當事人之人數附繕本）。
                                      書記官  廖月女
中　　華　　民　　國　　96　　年　　3 　　月　　16　　日
附錄本案論罪科刑法條：
毒品危害防制條例第四條第三項
製造、運輸、販賣第三級毒品者，處五年以上有期徒刑，得併科
新臺幣五百萬元以下罰金。
毒品危害防制條例第十九條第一項
犯第四條至第九條、第十二條、第十三條或第十四條第一項、第
二項之罪者，其供犯罪所用或因犯罪所得之財物，均沒收之，如
全部或一部不能沒收時，追徵其價額或以其財產抵償之。
懲治走私條例第二條第一項
私運管制物品進口、出口逾公告數額者，處七年以下有期徒刑，
得併科新臺幣三百萬元以下罰金。
懲治走私條例第十一條
走私行為之處罰，海關緝私條例及本條例無規定者，適用刑法或
其他有關法律。
